【裁判字號】    98,消債更,1196
【裁判日期】    981202
【裁判案由】    聲請更生程序
【裁判全文】
臺灣高雄地方法院民事裁定          98年度消債更字第1196號
聲  請  人  甲○○
上列當事人因消費者債務清理事件聲請更生，本院裁定如下：
    主  文
聲請駁回。
聲請費用由聲請人負擔。
    理  由
一、按債務人不能清償債務或有不能清償之虞者，得依本條例所
    定更生或清算程序，清理其債務，消費者債務清理條例第 3
    條定有明文。又聲請更生或清算不合程式或不備其他要件者
    ，法院應以裁定駁回之，但其情形可以補正者，法院應定期
    間先命補正，復為同條例第8條所明定。
二、聲請意旨略以：聲請人於消費者債務清理條例施行後，曾以
    書面向最大債權金融機構台新國際商業銀行股份有限公司（
    下稱台新銀行）請求共同協商債務清償方案，惟因「已有債
    權轉賣資產管理公司，該等公司不願協商」，而認協商無法
    成立。聲請人現積欠金融機構信用卡、現金卡、現金貸款債
    務達5,003,021 元，另尚有經銀行轉讓予資產管理公司之債
    務共626,000 元，又前因向胞兄周轉以償還銀行債務而借款
    1,629,198元，經聲請人聲請協商後，台新銀行雖提供分180
    期、利率0 ％、每期繳款25,374元之方案，惟因資產管理公
    司已對聲請人之薪資聲請法院強制扣薪，是聲請人每月實質
    收入僅有3萬餘元，如繳付協商款後僅餘約5千元，即無法維
    持聲請人之基本生活，顯有不能清償之情，而聲請人所負無
    擔保或無優先權之債務總額並未逾1,200 萬元，復未經法院
    裁定開始清算程序或宣告破產，爰依法聲請更生等語。
三、經查：
（一）本件聲請人曾與最大債權金融機構台新銀行進行債務協商
      而不成立，台新銀行提出分180 期、利率0 ％、每期還款
      25,374元之還款方案，惟因「已有債權轉賣資產管理公司
      ，該等公司不願協商」致協商不成立，此有前置協商不成
      立通知書及聲請人98年8月24日陳報狀可稽。
（二）聲請人目前積欠金融機構及資產管理公司之債務分別為5,
      003,021 元、626,000 元，此有聲請人提出之財團法人金
      融聯合徵信中心債權人清冊、債權讓與通知書可證。另聲
      請人主張其有向胞兄借款達1,629,198 元，並提出還款本
      票為證，惟上開本票之受款人處並未填寫債權人姓名，且
      均未記載發票日之應記載事項，依票據法第11條第1 項之
      規定，已屬無效票據，則上開本票自無法證明聲請人尚積
      欠胞兄債務，聲請人復未出具其他事證證明之，則聲請人
      主張其積欠胞兄1,629,198 元債務云云，自難採信。
（三）聲請人目前任職台灣土地銀行，名下無財產，其於96年總
      所得835,717元，每月平均69,643元、97年度總所得871,5
      76元，平均每月72,631元，此有聲請人財政部高雄市國稅
      局96、97年度綜合所得稅各類所得資料清單、財產歸屬資
      料清單在卷足憑，並與聲請人所陳其「每月薪資5 萬元，
      如加上年終獎金及紅利約為7 萬元」之情大致相符。聲請
      人陳以98年1至8月每月月薪雖均為51,796元，並提出薪資
      明細表為證，然因債務人之全部財產為所有債權之總擔保
      ，故於評估債務人是否有不能清償之情形時，自仍應還原
      債權人原有之總資力後，就債務人之全部資力與其所有之
      總債務為比較，故本件於計算聲請人之全部清償能力時，
      自仍應以其96、97兩個年度之每月平均所得71,137元計算
      。
（四）聲請人復主張其每月支出包含租金6,000元、生活費9,000
      元、油資1,000元、家用雜費4,000元，共計20,000元，並
      提出部分收據及房租切結書為證，惟聲請人既已負擔鉅額
      債務，其本須以較低之標準生活而節忖開銷用以償債始符
      誠信，自不得以無負債人員之一般生活標準以上而同為要
      求，而聲請人居住於高雄市，依內政部公告之97年度高雄
      市低收入戶最低生活費，每人每月10,991元（含食、衣、
      住、行、育、樂費用），聲請人及其家人之生活費應依此
      計算，逾此範圍之支出尚無可採。
（五）是以聲請人平均月薪71,137元，扣除其個人生活費10,991
      元後，尚餘60,146元可供清償債務，縱未參與協商之資產
      管理公司對其聲請強制扣薪1/3即17,276元（51,796×1/3
      ＝17,265），聲請人亦尚餘有42,870元可供清償債務，足
      以負擔協商方案並有餘。參以聲請人為53年生，目前為45
      歲，屬壯年時期，至其勞動基準法所規定之強制退休年齡
      65歲，尚有20年，堪認聲請人以上開工作能力及資力，應
      可清償債務，自未有不能清償債務或有不能清償之虞之情
      事。
四、綜上所述，聲請人於既無不能償債務或有不能清償之虞之情
    事，依上開說明及規定，其聲請之更生已有要件不備，自應
    駁回其更生之聲請，爰裁定如主文。
中    華    民    國    98    年    12     月    2    日
                  民事鳳山分庭  法      官  吳文婷
上正本係照原本作成。
如不服本裁定，應於裁定送達後10日內，以書狀向本院提出抗告
，並繳納抗告費新臺幣1千元。
中    華    民    國    98    年    12     月    2     日
                                書  記  官  林仕興


司法院資訊處製作；財團法人民間司法改革基金會備份。
